【裁判字號】    97,消債更,161
【裁判日期】    971215
【裁判案由】    更生事件
【裁判全文】
臺灣士林地方法院民事裁定           97年度消債更字第161號
債  務  人  甲○○
                        12號.
代  理  人  陳志勇律師
上列債務人聲請更生事件，本院裁定如下：
    主  文
債務人甲○○自中華民國九十七年十二月十五日十五時起開始更
生程序。
    理  由
一、按債務人與金融機構協商成立者，不得聲請更生或清算，但
    因不可歸責於己之事由，致履行顯有重大困難者，不在此限
    。本條例施行前，債務人依金融主管機關協調成立之中華民
    國銀行公會會員辦理消費金融案件無擔保債務協商機制與金
    融機構成立之協商，準用前項之規定，消費者債務清理條例
    第151 條第5 項、第6 項分別定有明文。次按，債務人不能
    清償債務或有不能清償之虞，且無擔保或無優先權之債務總
    額未逾新臺幣（下同）1,200 萬元者，於法院裁定開始清算
    程序或宣告破產前，得向法院聲請更生，觀諸消費者債務清
    理條例第3 條、第42條第1 項規定自明。又法院開始更生程
    序之裁定，應載明其年、月、日、時，並即時發生效力，同
    條例第45條第1 項亦有明定。
二、聲請意旨略以：伊有不能清償債務情事，前曾於民國95年間
    依照「中華民國銀行公會會員辦理消費金融案件無擔保債務
    協商機制」請求共同協商債務清償方案，並協商成立，協商
    條件為每月還款1萬8,619元。惟伊當時於詮華實業有限公司
    擔任臨時工，月薪僅約2 萬元，除自己生活所需外，尚須與
    妻陳鳳珠共同扶養二名子女，伊每月薪資扣除協商金額後僅
    餘1,381元，不足支應每月生活必要支出2萬7,396 元，故伊
    確係因不可歸責於己，致履行協商條件顯有重大困難。且伊
    無擔保或無優先權之債務總額未逾1,200 萬元，復未經法院
    裁定開始清算程序或宣告破產，爰向本院聲請更生等語。
三、經查，債務人所主張之上開事實，除每月生活必要支出之金
    額外，業據提出協議書（即中華民國銀行公會會員辦理消費
    金融案件無擔保債務協商機制無擔保債務還款計劃，見本院
    卷第17頁）、債務人全戶戶籍謄本（見本院卷第16、26頁）
    、95、96年度綜合所得稅各類所得資料清單（見本院卷第67
    至68頁）、財團法人金融聯合徵信中心當事人綜合信用報告
    之協商前置專用債權人清冊（見本院卷第27至30頁）等為證
    ，核閱屬實，堪認為真正。次查，債務人於財產及收入狀況
    說明書中所列每月生活必要支出金額2 萬7,396 元，除每月
    交通費4,836 元及膳食費6,000 元係債務人單獨負擔外，其
    餘均為家庭生活費用，債務人與其配偶陳鳳珠平均各應分擔
    之金額為8,280 元。由是可知，債務人每月薪資僅約2 萬元
    ，扣除協商金額1 萬8,619 元後，僅餘1,381 元，已不足支
    應家庭生活費用，債務人主張其有不可歸責於己之事由，致
    履行協商條件顯有困難，堪認為真實。此外，債務人復查無
    消費者債務清理條例第6 條第3 項、第8 條或第46條各款所
    定駁回更生聲請之事由存在，則債務人聲請更生，應屬有據
    ，爰裁定如主文。
中    華    民    國    97    年    12    月    15    日
                  民事第三庭  法      官  施月燿
上為正本係照原本作成。
本件不得抗告。
中    華    民    國    97    年    12    月    15    日
                              書  記  官  于耀文


司法院資訊處製作；財團法人民間司法改革基金會備份。
